臺灣高等法院臺中分院刑事裁定　　　　 100年度交抗字第34號
抗　告　人
即受處分人　林俊鋒
上列抗告人因違反道路交通管理處罰條例案件，不服臺灣臺灣臺
中地方法院中華民國99年12月10日所為裁定（99年度交聲字第44
41號）提起抗告，本院裁定如下：
    主  文
抗告駁回。
    理  由
一、原裁定意旨略以：本件受處分人之戶籍地址自民國95年12月
    21 日起即設於臺中市○區○○里○○路50號，此有受處分
    人之個人基本資料查詢結果一份在卷可憑。又上開裁決書於
    99年3月23日以郵務掛號送達受處分人上揭戶籍地址，惟經
    郵務人員以未獲會晤本人亦無受領文書之同居人、受僱人或
    應受送達處所接收郵件人員，而將該送達文書寄存於台中公
    園路郵局，並作送達通知書2份，1份黏貼於應受送達人住居
    所門首，另1份置於該送達處所信箱或其他適當位置，以為
    送達等情，有交通部公路總局臺中區監理所臺中市監理站裁
    監稽違字第裁00-000000000號裁決書、送達證書影本各一份
    在卷可稽。從而，原處分機關逕依違反道路交通管理事件統
    一裁罰標準及處理準則第五條及行政程序法第74條規定，將
    裁決書寄存於送達地之郵政機關，並無違誤。則本件裁決書
    之送達程序於法核無不合，已於99年3月23日生送達之效力
    。故受處分人如欲聲明異議，應於上開裁決書送達翌日起20
    日內為之，亦即應於99年4月12日之前提出異議，詎受處分
    人竟遲至99年11月29日始行提出，此有蓋有原處分機關收文
    章之受處分人所提之聲明異議狀1份附卷為憑，顯然已逾聲
    明異議之法定不變期間，且無從命其補正。揆諸首揭法律規
    定與本院說明，受處分人聲明異議於法自有未合，本院當應
    裁定駁回等語。
二、抗告意旨係以：抗告人於99年3月23日已未居住在台中市○
    區○○里○○路50號，以致未收到台中區台中監理所台中監
    理站監稽違字第裁00-000000000號裁決書，至99年11月29日
    始知駕照已被吊扣；抗告人於99年8月26日遭台中市第一分
    局繼中派出所舉發未依兩段式左轉，當時該警員並未告知抗
    告人駕照已被吊扣，事後才又開立無照駕駛之罰單（中市警
    交字第GT-0000000)，抗告人於99年11月29日再遭警舉發，
    才知道駕照已被吊銷云云。
三、按受處分人，不服道路交通管理處罰條例第8條主管機關所
    為之處罰，得於接到裁決書之翌日起20日內，向管轄地方法
    院聲明異議，同條例第87條第1項規定可資參照。又依前開
    規定向管轄法院聲明異議之期間，自裁決送達之翌日起算，
    並得依法扣除在途期間及聲請回復原狀；又交通法庭認聲明
    異議不合法律上之程式或其異議權已喪失者，應以裁定駁回
    之，但其不合法律上之程式可補正者，應先定期命為補正，
    逾期不補正者，即予駁回，道路交通案件處理辦法第12條、
    第18條規定參照。故受處分人自應於上開規定之期間內向法
    院聲明異議，倘受處分人逾期異議，即於法不合，法院自應
    裁定駁回。再按處理違反道路交通管理事件，有關文書送達
    之程序，依行政程序法之規定，違反道路交通管理事件統一
    裁罰基準及處理細則第5條定有明文；且按「送達，於應受
    送達人之住居所、事務所或營業所為之。但在行政機關辦公
    處所或他處會晤應受送達人時，得於會晤處所為之。應受送
    達人有就業處所者，亦得向該處所為送達」、「於應送達處
    所不獲會晤應受送達人時，得將文書付與有辨別事理能力之
    同居人、受僱人或應送達處所之接收郵件人員。應受送達人
    或其同居人、受僱人、接收郵件人員無正當理由拒絕收領文
    書時，得將文書留置於應送達處所，以為送達」、「送達，
    不能依前2條規定為之者，得將文書寄存送達地之地方自治
    或警察機關，並作送達通知書2份，1份黏貼於應受送達人住
    居所、事務所、營業所或其就業處所門首，另1份交由鄰居
    轉交或置於該送達處所信箱或其他適當位置，以為送達。前
    項情形，由郵政機關為送達者，得將文書寄存於送達地之郵
    政機關。寄存機關自收受寄存文書之日起，應保存3個月。
    」，行政程序法第72條第1項、第3項、第73條第1項、第3項
    、第74條分別定有明文。再按依行政程序法第74條第1項規
    定所為之寄存送達，並未準用民事訴訟法第138條第2項規定
    ，自應於寄存送達當日即發生送達之效力（最高行政法院95
    年度裁字第2663號裁定、司法院大法官釋字第667號解釋參
    照）。
四、經查，本件原處分機關依道路交通管理處罰條例第63條第3
    項之規定，於99年3月19日以裁監稽違字第裁00-000000000
    號裁決書裁處受處分人林俊峰吊扣駕駛執照1個月，並應接
    受道路交通安全講習。該裁決書交郵政機關於99年3月23日
    郵寄送達於受處分人戶籍地址臺中市○區○○里○○路50號
    ，因未獲會晤本人，亦無受領文書之同居人、受僱人，因而
    於99年3月24日寄存在台中公園路郵局，並作成送達通知書2
    份，1份黏貼於應受送達人住居所、事務所、營業所或其就
    業處所門首，1份置於該受送達處所信箱或其他適當位置，
    以寄存送達方式送達予受處分人等情，此觀諸本件依原處分
    機關之送達證書所載，有99年3月24日之寄存郵局日戳、郵
    務人員之送達人章並勾選「未獲會晤本人亦無受領文書之同
    居人、受僱人或應受送達處所接收郵件人員，已將該送達文
    書：」、「寄存於台中公園路郵局」，「並作送達通知書二
    份，一份黏貼於應受送達人住居所、事務所、營業所或其就
    業處所門首，一份置於該受送達處所信箱或其他適當位置，
    以為送達」等3個欄位自明，有原處分機關送達證書影本1紙
    在卷可考（見原審卷第5頁背面）。足見原處分機關已寄送
    裁決書，郵政機關亦已完成送達於受處分人住址之郵遞行為
    ，揆諸前開規定已生送達之效力。又受處分人聲明異議之期
    間應自合法送達之翌日即99年3月24日起算20日法定期間，
    而抗告人之戶籍地及居住地在臺中市，本件聲明異議之管轄
    法院臺中地方法院亦位於臺中市內，依法院訴訟當事人在途
    期間標準之規定並無在途期間之適用，故其對上開裁決書聲
    明異議之法定期間末日應為99年4月13日。然抗告人遲至99
    年11月29日始具狀向原審聲明異議，此有抗告人聲明異議狀
    上之公路總局臺中區監理所臺中市監理站之收文章可稽（見
    原審卷第2頁），是抗告人之聲明異議，已逾法定期間，顯
    然不合法律上程式，且無從補正，原審法院雖將寄存於郵局
    之日（99年3月24日）誤認為99年3月23日，惟抗告人既遲至
    99年11月29日始提出聲明異議，故原審對前揭期日之誤認，
    並不影響抗告人聲明異議已逾法定期間之事實，是原審裁定
    駁回抗告人之聲明異議，經核並無不當。至於抗告人抗告意
    旨雖另抗辯稱未居住於戶籍地址，不知駕照被吊扣云云，惟
    交通違規裁決書之送達，不論係親自收受或寄存送達，若已
    屬合法有效之送達，則受處分人之權益包括陳述意見或聲明
    異議等機會，業已受到保障，至於受處分人事實上是否知悉
    該通知之內容，應由其自行負責，難令舉發單位負擔實際親
    告之通知義務。況公路監理機關基於便民原則，因應社會現
    況，已訂定公路監理電腦系統車輛車籍及駕駛人駕籍增設「
    通信地址」欄位作業注意事項，依該注意事項第1條、第2條
    規定，因應車主、駕駛人之需要，准予車主、駕駛人於公路
    監理電腦系統車籍及駕籍檔中增列通信地址，以利公路監理
    機關各項通知單之寄達，並於該注意事項第6條規定：「公
    路監理機關受理車主、駕駛人申請增設『通信地址』後，應
    立即登載於公路監理電腦系統之車籍及駕籍檔中；爾後各項
    便民服務之通知事項及汽車燃料使用費繳款通知、汽車使用
    牌照稅繳款通知及違規通知單、裁決書之送達，皆以通信地
    址寄發」。是一旦經車主或駕駛人填寫申請書為登記，公路
    監理機關即有義務登載其「通信地址」於電腦系統中，並依
    此地址寄發文件。本件受處分人雖已搬離戶籍地，但其既未
    依前揭規定向監理機關申請增設通信地址為送達處所，自難
    苛由行政機關訪查受處分人實際居所何在之責，受處分人因
    此歸責於己之事由，致未能收受上開裁決書，本應自行承擔
    該不利益。因此，原處分機關先以掛號郵寄方式將上開裁決
    書送達至受處分人戶籍地，嗣因無法投遞而依行政程序法第
    74條之規定向受處分人為有效之寄存送達，即生送達之法定
    效果，受處分人逾越異議期間始聲明異議，其程序即為不合
    法，原審以此為由裁定駁回受處分人之聲明異議，經核於法
    並無不合，是本件抗告為無理由，應予駁回。
據上論斷，應依道路交通管理處罰條例第89條前段，道路交通案
件處理辦法第26條，刑事訴訟法第412條，裁定如主文。
中    華    民    國   100    年    1     月    31    日
            刑事第五庭  審判長法  官  趙  春  碧
                              法  官  賴  恭  利
                              法  官  卓  進  仕
以上正本證明與原本無異。
不得再抗告。
                              書記官  郭  振  祥
中    華    民    國   100    年    1     月    31    日